【裁判字號】    97,交訴,16
【裁判日期】    970603
【裁判案由】    過失致死等
【裁判全文】
臺灣屏東地方法院刑事判決              97年度交訴字第16號
公  訴  人  臺灣屏東地方法院檢察署檢察官
被      告  乙○○
            戊○○
選任辯護人  林維毅律師
            劉思龍律師
上列被告等因過失致死等案件，經檢察官提起公訴（96年度偵字
第2863號），本院判決如下：
    主  文
乙○○服用酒類，不能安全駕駛動力交通工具而駕駛，處有期徒
刑肆月，減為有期徒刑貳月。又因過失致人於死，處有期徒刑拾
月，減為有期徒刑伍月。應執行有期徒刑柒月，緩刑年。
戊○○因過失致人於死，處有期徒刑肆月，如易科罰金，以新臺
幣壹仟元折算壹日，減為有期徒刑貳月，如易科罰金，以新臺幣
壹仟元折算壹日。
    事  實
一、乙○○無駕駛執照，其明知酒後駕駛動力交通工具，會因飲
    酒而降低操控能力，仍於民國96年4 月10日18時30分至20時
    許，在屏東縣恆春鎮○○路某卡拉OK店飲酒後，已不能安全
    駕駛動力交通工具，猶於同日20時許酒後駕駛車牌號碼PIP-
    670 號重型機車搭載甲○○、李祥霖、李沼韋，自上開飲酒
    處出發，沿屏東縣恆春鎮○○路由南往北方向行駛，欲載送
    甲○○至屏東縣恆春鎮四溝里，迨於同日20時23分許，途經
    屏東縣恆春鎮○○路與復興路之內側車道設有禁行機車標線
    交岔路口之外側車道時，本應注意飲用酒類後其吐氣所含酒
    精濃度超過每公升0.25毫克不得駕車，及應注意機車行駛至
    交岔路口，內側車道設有禁行機車標線者，應依兩段方式進
    行左轉，不得由內側或其他車道左轉，而當時天候陰，夜間
    有照明，路面乾燥、無缺陷、無障礙物，視距良好，依當時
    情形並無不能注意之情事，竟酒後駕車復疏未注意以兩段方
    式左轉，而貿然在該路口外側車道直接左轉，適有戊○○駕
    駛車牌號碼8S-0949 號自小客貨車，原沿同向行駛在恆公路
    內側車道，本應注意車前狀況，並隨時採取必要之安全措施
    ，而依當時情形並無不能注意之情事，詎戊○○駕車經過該
    交岔路口時並未充分注意車前狀況，因未見乙○○駕車貿然
    左轉而閃避不及，撞擊乙○○、甲○○、李祥霖、李沼韋所
    乘坐之機車，致乙○○、甲○○、李祥霖、李沼韋人車倒地
    ，使乙○○受有左側脛骨、腓骨骨折之傷害；使甲○○受有
    頭部外傷併右前額撕裂傷（3 ×1 公分）及左膝、左腳血腫
    之傷害；使李祥霖受有頭部外傷及臉部裂傷之傷害（乙○○
    涉犯過失傷害部份均未據告訴），李沼韋則受有頭部外傷及
    腦水腫、大腸破裂及內出血併休克、陰囊挫傷併出血之傷害
    ，嗣經警據報前往現場處理，戊○○於肇事後在有偵查犯罪
    職權之公務員查知其犯罪前，主動向接獲報案到場處理之屏
    東縣警察局恆春分局警員宋裕生陳明其為肇事者及肇事經過
    而接受裁判，乙○○後經警囑託南門醫院抽血檢驗，其血液
    內之酒精濃度為每百毫升158 毫克（換算為呼氣後之酒精濃
    度為每公升0.795 毫克），李沼韋則經送醫急救後仍於翌日
    即96年4 月11日5 時10分許不治死亡。
二、案經乙○○（兼其子李祥霖之法定代理人）、甲○○訴由屏
    東警察局恆春分局報請臺灣屏東地方法院檢察署檢察官偵查
    起訴。
    理  由
一、證人乙○○、甲○○、戊○○於警詢時之陳述，其性質雖均
    屬傳聞證據，且查無符合刑事訴訟法第159 條之1 至之4 之
    情形，惟其於警詢時所為之上開陳述，業經於本院於審判程
    序時予以提示並告以要旨，且經檢察官、被告乙○○、戊○○表示意見，當事人已知上述筆錄乃傳聞證據，且均未於言
    詞辯論終結前對該等筆錄內容異議，是渠於警詢時之陳述依
    刑事訴訟法第159 條之5 之規定，得為證據。又證人乙○○
    、甲○○於檢察官偵查中經具結所為之證述，雖均屬傳聞證
    據，惟現階段刑事訴訟法規定，檢察官代表國家偵查犯罪、
    實施公訴，依法其有訊問被告、證人及鑑定人之權，而實務
    運作時，檢察官偵查中向被告以外之人所取得之陳述，原則
    上均能遵守法律規定，不致違法取供，其可信度極高，且被
    告戊○○及辯護人並未提出有何顯不可信之情形，是依刑事
    訴訟法第159 條之1 第2 項之規定得為證據。再卷附之道路
    交通事故現場圖、道路交通事故調查報告表(一)、(二)、屏東縣
    警察局恆春分局車禍現場處理報告、南門醫院特殊檢驗報告
    單、診斷證明書，雖均係被告以外之人於審判外所為之書面
    陳述，屬於傳聞證據，然當事人及辯護人均同意作為證據，
    且本院審酌該書面陳述作成之情況，未見有何不適當之情形
    ，故依刑事訴訟法第159 條之5 第1 項之規定，得為證據，
    合先敘明。至本件係檢察官依職權送請臺灣省高屏澎區車輛
    行車事故鑑定委員會鑑定，故卷附之鑑定意見書自有證據能
    力。
二、訊據被告乙○○坦承上揭酒後駕車及過失致死之事實；而訊
    據被告戊○○固坦承駕駛上開自小客貨車，於上揭時地與被
    告乙○○所騎乘之機車發生撞擊，並因而導致告訴人乙○○
    、甲○○、被害人李祥霖受傷及被害人李沼韋死亡之事實不
    諱，惟矢口否認有過失致死及過失傷害犯行，辯稱：當時伊
    是綠燈直行，係乙○○忽然衝出，且未兩段式左轉，才造成
    本件車禍，伊沒有過失云云。經查：
  (一)被告乙○○酒後騎乘上開機車搭載甲○○、李祥霖、李沼韋
    ，於上揭時地因未依規定以兩段方式左轉，而遭被告戊○○
    駕車撞擊，致乙○○、甲○○、李祥霖受有上揭傷害及致李
    沼韋死亡之事實，業據被告乙○○、戊○○供承明確，核與
    證人甲○○於警詢時、偵查中及本院審理時；證人宋裕生、
    丁○○、丙○○於本院審理時證述之情相符，並有道路交通
    事故現場圖、道路交通事故調查報告表(一)、(二)、南門醫院特
    殊檢驗報告單、被告乙○○之駕駛執照查詢結果表及現場照
    片數幀在卷足憑，且被害人李沼韋係因本件道路交通事故車
    禍致因頭部外傷及腦水腫、大腸破裂及內出血併休克、陰囊
    挫傷併出血，經送醫急救後仍不治死亡等情，業經臺灣屏東
    地方法院檢察署檢察官督同檢驗員相驗明確，有南門醫院診
    斷證明書、相驗筆錄、相驗屍體證明書、法醫驗斷書附卷可
    稽，堪信被告乙○○之自白與事實相符。
  (二)又本件現場單向道路自中央分隔島至道路邊緣線寬約8.3 公
    尺，被告乙○○所騎乘之機車係向左倒在道路上，車頭朝西
    北方，該車之刮地痕起點係接近於現場路口南側枕木紋行人
    穿越道線，且該刮地痕係由東南向往西北向，長18.4公尺等
    情，有道路交通事故現場圖（見相卷第5 頁）在卷足憑；另
    被告戊○○所駕車輛之車損狀況為左前側之引擎鈑金凹陷、
    左前下方霧燈破裂、前車牌上方2 具燈座毀損及前車牌下方
    往左之保險桿斷裂，而被告乙○○所騎機車之車損狀況則為
    前斜板掉落、左側車身毀損等情，亦有車損照片（見相卷第
    26頁至第30頁）附卷可稽。再證人宋裕生於本院審理時結證
    稱：（本件）撞擊點應該是在往車城方向第1 個安全島路口
    ，就是刮地痕起點處，因為機車被撞倒地後才會往前滑，而
    在道路上留下刮地痕，沒有看到小客貨車煞車痕，隔天早上
    渠等去現場照相時，現場沒有看到小客貨車之煞車痕，機車
    撞擊點是在機車左後方，小客貨車是在駕駛座前方，判定該
    現場刮地痕是本件所造成的依據是渠等看方向及撞擊地點判
    斷的，因為刮地痕和機車停留位置是呈一直線，本件散落物
    是在刮地痕四週等語（見本院卷第38頁反面、第40頁）；證
    人丁○○於本院審理時結證稱：當時伊從墾丁要回高雄，經
    過該路口沒有路燈很暗，伊坐在右前座，伊看到對方機車停
    在路口路邊，伊視線往左邊看，視線移回時，機車就已經在
    伊車輛右前方，當時還沒有撞到，當時伊要出聲時，同時就
    撞到了，看到右側有機車是因為有微弱的車頭燈，在右前方
    伊看到她們時，她們2 個大人面向左邊一前一後在聊天，她
    們衝出時，伊喊出聲音的同時就撞到了，她們當時表情是完
    全不知發生何事情的樣子，伊看到的瞬間就直接撞上去了，
    伊不知道有無煞車等語（見本院卷第41頁），綜觀本件道路
    交通事故現場之道路寬度、兩車撞擊位置、車損狀況及證人
    證述，堪認被告戊○○係以其所駕之車輛左前方撞擊被告乙○○所騎機車之左側車身，而本件肇事兩車之撞擊點，應在
    被告乙○○所騎乘之機車刮地痕起點附近，即在恆公路由南
    往北方向通過該路口後之枕木紋行人穿越道線之位置，是被
    告乙○○甫於該路口左轉即先行至本件肇事兩車之撞擊點，
    旋因被告戊○○未見被告乙○○在該路口直接左轉而遭被告
    戊○○駕車自左方撞擊。至被告戊○○雖辯稱被告乙○○忽
    然左轉，伊始撞上云云，惟其於偵查中初供稱：到達路口時
    是伊綠燈，而且伊沒有看到乙○○所騎的機車，大概離肇事
    地點2 、3 公尺前，伊才看到乙○○騎機車左轉要入復興路
    等語（見相卷第50頁）；其後稱：伊跟被害人是同向，號誌
    是綠燈，伊沒有在現場等紅燈，被害人本來就在伊前面，伊
    沒有超過她，伊看到的時後離被害人約才2 公尺，煞車已經
    來不及等語（見偵卷第12頁），且證人丁○○亦證稱於肇事
    前確曾見被告乙○○所騎之機車在路口路邊（即現場外側車
    道附近），以被告自承肇事前伊沒有看到被告乙○○所騎的
    機車，直至被告乙○○在其前方2 、3 公尺始見之，及同車
    乘客丁○○於肇事前已見被告乙○○所騎之機車在外側車道
    行駛等情衡之，被告戊○○顯未充分注意注意車前狀況，始
    未見被告乙○○駕車貿然左轉而閃避不及撞擊之，此外，被
    告戊○○肇事前其行向之號誌雖為綠燈，惟其仍需注意車前
    狀況，而本件被告乙○○原亦在同向駕車前行，被告戊○○
    自應採取如減速之必要之安全措施以避免與被告乙○○發生
    道路交通事故，被告戊○○猶率爾駕車前行終因被告乙○○
    貿然左轉而肇事，則被告戊○○、乙○○就本件道路交通事
    故之發生均有過失，被告戊○○所辯顯無足採。
  (三)按不能安全駕駛之認定標準，依一般人呼氣酒精成分達每公
    升0.55毫克以上者，肇事率為一般正常人之10倍，即已達不
    能安全駕駛，本件被告乙○○經警囑託南門醫院抽血檢驗，
    其血液內之酒精濃度為每百毫升158 毫克（換算為呼氣後之
    酒精濃度為每公升0.795 毫克），且其又駕車肇事致他人死
    亡，是其呼氣酒精成分業已遠逾標準值並因而肇致本件道路
    交通事故之發生，顯見被告乙○○已達不能安全駕駛動力交
    通工具之程度。次按汽車駕駛人飲用酒類後其吐氣所含酒精
    濃度超過每公升0.25毫克，不得駕車；又機器腳踏車行駛至
    交岔路口，內側車道設有禁行機車標誌或標線者，應依兩段
    方式進行左轉，不得由內側或其他車道左轉；再汽車行駛時
    ，駕駛人應注意車前狀況，並隨時採取必要之安全措施，道
    路交通安全規則第114 條第2 款、第99條第2 項第1 款及第
    94條第3 項分別定有明文，被告乙○○、戊○○駕車自應注
    意上述道路交通安全規定並遵守之，而依當時狀況，又無不
    能注意之情事，詎被告乙○○仍酒後駕車，復疏未注意以兩
    段方式左轉，即貿然駕車在路口直接左轉，被告戊○○則未
    充分注意車前狀況，以致肇事，被告乙○○、戊○○之駕駛
    行為顯均有過失。而被害人李沼韋因本件道路交通事故死亡
    ，與被告乙○○、戊○○之過失行為間並有相當因果關係。
    此外，本件道路交通事故前經檢察官送請臺灣省高屏澎區車
    輛行車事故鑑定委員會鑑定，結果認「乙○○酒精濃度過量
    無照駕駛重機車超載未依兩段方式進行左轉為肇事原因」，
    有臺灣省高屏澎區車輛行車事故鑑定委員會高屏澎鑑字第96
    0338號鑑定意見書（見偵查卷第6 頁以下）附卷可稽，與本
    院認定之事實相符，益足證被告乙○○確有過失，本件事證
    明確，被告乙○○服用酒類，不能安全駕駛動力交通工具而
    駕駛、過失致死之犯行，及被告戊○○過失致死之犯行，均
    堪認定。至上開鑑定意見書雖認被告戊○○駕車無肇事因素
    云云，惟被告戊○○就本件道路交通事故有未注意車前狀況
    之過失，已如前述，且該鑑定意見以被告所稱其駕車至路口
    乙○○騎重機車突然左轉到伊車前方為佐證資料，然本件道
    路交通事故發生前，被告戊○○應見被告乙○○駕車行駛在
    同向道路，亦如前述，則該鑑定意見所憑據之事實已有所不
    合，尚難以該鑑定意見採為對被告戊○○有利認定之依據，
    併此敘明。
三、按被告乙○○行為後，刑法第185 條之3 業經修正，修正後
    刑法第185 條之3 將該罪之罰金刑提高，依刑法第2 條第1
    項之規定，比較新、舊法結果，應適用較有利於被告之修正
    前刑法第185 條之3 之規定，是核被告乙○○所為，係犯刑
    法第276 條第1 項之過失致人於死罪及修正前第185 條之3
    之服用酒類不能安全駕駛動力交通工具而駕駛罪及。核被告
    戊○○所為，係犯刑法第276 條第1 項之過失致人於死罪及
    第284 條第1 項前段之過失傷害罪。被告乙○○所犯2 罪間
    ，犯意個別、行為互殊，應予分論併罰。被告戊○○以一過
    失行為致被害人李沼韋死亡、被害人乙○○、甲○○、李祥
    霖受傷，係一行為觸犯上開2 罪名，為想像競合犯，應從一
    重之過失致人於死罪處斷。被告乙○○無駕駛執照駕車及酒
    醉駕車，因而致人死亡，就過失致死部分，應依道路交通管
    理處罰條例第86條第1 項之規定加重其刑。被告戊○○於肇
    事後在有偵查犯罪職權之公務員查知其犯罪前，主動向接獲
    報案到現場處理之屏東縣警察局恆春分局警員宋裕生陳明其
    為肇事者及肇事經過而接受裁判等情，業據證人宋裕生於本
    院審理時證稱明確，爰依刑法第62條前段之規定減輕其刑。
    爰審酌被告乙○○明知酒精成分對人之意識能力具有不良影
    響，酒後駕車對一般往來之公眾及駕駛人自身皆具有高度危
    險性，既漠視自己安危，尤枉顧公眾安全，且因而肇事，惟
    犯罪後已坦承犯行態度良好，併審酌被告戊○○雖否認犯行
    ，且迄今尚未與告訴人和解，然本件被告戊○○之過失程度
    輕微，及被告乙○○、戊○○犯罪之動機、目的、手段等一
    切情狀，分別量處如主文所示之刑，又本件被告乙○○、戊○○之犯罪時間在96年4 月24日以前，且合於減刑條件，均
    應予以減刑，並對被告乙○○定其應執行之刑，併對被告戊○○諭知易科罰金之折算標準，以資懲儆。又被告乙○○前
    未曾受有期徒刑以上刑之宣告，有臺灣高等法院被告前案記
    錄表1 紙附卷可按，因一時失慮，偶罹刑典，事後已坦承犯
    行，深具悔意，且其因本身之過失痛失愛子，業已身心俱疲
    ，經此刑之宣告後，應知所惕勵，信無再犯之虞，因認以暫
    不執行其刑為適當，併予宣告緩刑3 年，用啟自新。
據上論斷，應依刑事訴訟法第299 條第1 項前段，刑法第276 條
第1 項、第284 條第1 項前段、第55條、第62條前段、第41條第
1 項前段、第51條第5 款、第74條第1 項第1 款、第2 條第1 項
前段，修正前刑法第185 條之3 ，刑法施行法第1 條之1 ，道路
交通管理處罰條例第86條第1 項，中華民國96年罪犯減刑條例第
2 條第1 項第3 款、第7 條，判決如主文。
本案經檢察官陳新君到庭執行職務。
中    華    民    國    97    年    6     月    3     日
                    交通法庭    法  官  林家聖
以上正本證明與原本無異。
如不服本判決應於收受本判決送達後10日內向本院提出上訴書狀
，其未敘述上訴理由者，並得於提起上訴後10日內向本院補提理
由書狀（均須按他造當事人之人數附繕本）「切勿逕送上級法院
」
中    華    民    國    97    年    6     月    3     日
                                書記官  陳蓉柔
附錄本判決論罪科刑法條全文：
修正前刑法第185條之3
服用毒品、麻醉藥品、酒類或其他相類之物，不能安全駕駛動力
交通工具而駕駛者，處一年以下有期徒刑、拘役或三萬元以下罰
金。
刑法第276條第1項
因過失致人於死者，處2 年以下有期徒刑、拘役或2 千元以下罰
金。
刑法第284條第1項前段
因過失傷害人者，處6 月以下有期徒刑、拘役或5 百元以下罰金
，致重傷者，處1 年以下有期徒刑、拘役或5 百元以下罰金。


司法院資訊處製作；財團法人民間司法改革基金會備份。
